---
title: "Modelo de Armington Não-Linear"
author: "Paulo Felipe Alencar | `r emo::ji('man_technologist')` | 04/2019"
output:
  xaringan::moon_reader:
    lib_dir: libs
    nature:
      highlightStyle: github
      highlightLines: true
      countIncrementalSlides: false
      titleSlideClass: [center, middle]
    css: [xaringan-themer.css,custom.css]
header-includes:
  - \usepackage{color}
---

```{r setup, include=FALSE}
options(htmltools.dir.version = FALSE)
```

```{r xaringan-themer, include = FALSE}
library(xaringanthemer)

base_color <- "#e55039"
xaringanthemer::mono_light(
  #header_font_google = google_font("Roboto", "400", "400i"),
  #text_font_google   = google_font("Roboto", "300", "300i"),
  header_color = base_color,
  inverse_background_color = base_color,
  background_color = "#ffffff",
  text_font_size = '20px',
  link_color = "#E67245",
  title_slide_background_color = "#ffffff",
  title_slide_text_color = base_color,
  header_font_google   = google_font("Roboto", "700"),
  text_font_google     = google_font("Roboto Condensed"),
  code_font_google     = google_font("Droid Mono"),
  code_highlight_color = "#D2B6E8",
  header_h1_font_size = '45px',
  header_h2_font_size = '35px',
  header_h3_font_size = '30px',
  text_slide_number_color = base_color
)
# solarized_dark(
#   #base_color = "#ffffff",
#   #white_color = "#ffffff",
#   #background_color = "#2d3436",
#   #header_h2_font_size = '20pt',
#   #title_slide_background_color = "#2d3436",
#   #title_slide_text_color = "#fdcb6e",
#   text_color = "#f2f2f2",
#   header_color = "#ffed00",
#   background_color = "#57606f",
#   header_font_google = google_font("Roboto", "600", "600i"),
#   text_font_google   = google_font("Roboto", "400", "400i"),
#   code_font_family = "Fira Code",
#   code_font_url = "https://cdn.rawgit.com/tonsky/FiraCode/1.204/distr/fira_code.css",
#   title_slide_background_color = "#2d3436",
#   title_slide_text_color = "#ffed00",
#   code_inline_color = "#E67245",
#   link_color = "#E67245",
#   text_slide_number_color = "#ffed00"
#   #inverse_background_color = "#353b48",
#   #text_font_size = "16pt",
#   #link_color = "#c23616"
# )

```

class: center, middle, inverse
# Sobre o Modelo

---

## Introdução

- Modelo de Equilíbrio Parcial

- O interesse é em um produto específico (Ex.: "Fornos")

- Hipótese de Armington (1969): Os produtos (**variedades**) (importados e domésticos) são substitutos imperfeitos

- Variedade é uma combinação produto-origem: tv-chinesa, tv-brasileira, tv-americana etc.

- Pode ser utilizado para analisar impactos de tarifas, barreiras não-tarifárias, choques de oferta e choques de demanda

---
class: center, middle, inverse
# Especificação do Modelo

---
## Preferências

- O consumidor tem preferências do tipo CES (elasticidade de substituição constante)

- O consumo de cada variedade é agregada em um bem composto $Q$

$$Q = \left[ \sum_{i=1}^N \alpha_i^\frac{1-\sigma}{\sigma}q_i^\frac{\sigma-1}{\sigma}\right]^\frac{\sigma}{\sigma-1} $$
- O índice $i$ representa uma variedade (origem)

- O consumidor maximiza $Q$ sujeito à restrição $\sum_{i=1}^N p_i q_i = E$, em que $p_i$ é o preço ao consumidor (inclui tarifas) da variedade $i$ e $E$ é o dispêndio total

- O bem composto $Q$ tem um índice de preço $P$:

$$P = \left[ \sum_{i=1}^N (\alpha_i p_i)^{1-\sigma}\right]^\frac{1}{1-\sigma}$$

$$PQ = E$$
---
## Demanda por variedade

- A demanda por cada variedade $i$ é dada por:

$$q_i = \alpha_i^{1-\sigma} \left(\frac{p_i}{P}\right)^{-\sigma}\frac{E}{P}$$

---
## Oferta

- É assumida uma curva do tipo elasticidade constante:

- O produtor recebe $p_i/(1 + t_i)$, em que $t_i$ é a tarifa cobrada no consumo da variedade $i$

$$x_i = k_i^s \left(\frac{p_i}{1+t_i}\right)^{\varepsilon_i}$$

- $k_i^s$, que é um **parâmetro**, engloba outros fatores que podem afetar a oferta

---
## Demanda Total

- O consumidor tem uma dispêndio $E$ para ser alocado entre as variedades

- Este valor pode ser fixo ou não

- Usualmente, assume-se uma curva de demanda total

$$Q = k^d P^\eta $$

- Multiplicando os dois lados por $P$, chega-se a equação de dispêndio total:

$$E=k^dP^{\eta+1}$$

---
## Sistema

- Dispêndio Total
$$\color{red}{E}=k^d\color{red}{P}^{\eta+1}$$

- Índice de preço do bem composto $Q$ ( $Q = E/P$ )

$$\color{red}{P} = \left[ \sum_{i=1}^N (\alpha_i \color{blue}{p_i})^{1-\sigma}\right]^\frac{1}{1-\sigma}$$

- Demanda por variedade
$$\color{red}{q_i} = \alpha_i^{1-\sigma} \left(\frac{\color{blue}{p_i}}{\color{red}{P}}\right)^{-\sigma}\frac{\color{red}{E}}{\color{red}{P}}$$

- Oferta por variedade
$$\color{red}{x_i} = k_i^s \left(\frac{\color{blue}{p_i}}{1+t_i}\right)^{\varepsilon_i}$$

- Equilíbrio - oferta x demanda por variedade
$$\color{red}{q_i} = \color{red}{x_i}$$

---
## Sistema em Variações

- Dispêndio Total
$$\color{red}{\hat{E}}=\hat{k}^d\color{red}{\hat{P}}^{\eta+1}$$

- Índice de preço do bem composto $Q$ ( $Q = E/P$ )

$$\color{red}{\hat{P}} = \left[ \sum_{i=1}^N \pi_i(\hat{\alpha_i} \color{blue}{\hat{p_i}})^{1-\sigma}\right]^\frac{1}{1-\sigma}, ~ \pi_i = \frac{p_iq_i}{\sum_i p_iq_i}$$

- Demanda por variedade
$$\color{red}{\hat{q_i}} = \hat{\alpha_i}^{1-\sigma} \left(\frac{\color{blue}{\hat{p_i}}}{\color{red}{\hat{P}}}\right)^{-\sigma}\frac{\color{red}{\hat{E}}}{\color{red}{\hat{P}}}$$

- Oferta por variedade
$$\color{red}{\hat{x_i}} = k_i^s \left(\frac{\color{blue}{\hat{p_i}}}{\hat{\tau_i}}\right)^{\varepsilon_i}, ~~ \tau_i = 1+t_i$$

- Equilíbrio - oferta x demanda por variedade
$$\color{red}{\hat{q_i}} = \color{red}{\hat{x_i}}$$

---
class: center, middle, inverse
# Implementando o modelo no R


---
## Dados

- Iremos considerar 3 regiões (variedades): `bra`, `usa` e `row`
```{r}
reg <- c("bra", "usa", "row")
```


- Dados base:
- Valores a preços internos:

```{r}
v0 <- c(bra = 60, usa = 30, row = 10) 
```

- Tarifas Iniciais:
```{r}
t0 <- c(bra = 0, usa = 0, row = 0)
```

- Elasticidades:

```{r}
eta <- -2 # Elasticidade-preço da demanda
epsilon <- c(bra = 1,usa = 10,row = 10) # Elasticidades-preço das ofertas
sigma <- 4 # Elasticidade de substituição
```


---
## Componentes do modelo

- Carregando os pacotes que utilizaremos:
```{r, message=FALSE, warning=FALSE}
library(emr)
library(tidyverse)
```

- Criando os componentes
```{r}
params <- list()
variables <- list()
equations <- list()
sets <- list()
update_equations <- list()
```

- `sets` deve uma lista nomeada de índices

- Neste modelo, teremos apenas um conjunto de índices que chamaremos de `REG`

```{r}
sets[["REG"]] <- reg
sets
```

---
## Dispêndio - Parâmetros

$$\color{red}{\hat{E}}=\hat{k}^d\color{red}{\hat{P}}^{\eta+1}$$

```{r}
params[["k_d"]] <- create_param(
  value = 1,
  indexes = list(k_d = "k_d"),
  desc = "variação no shift da demanda total"
)

params[["eta"]] <- create_param(
  value = eta,
  indexes = list(eta = "eta"),
  desc = "elasticidade-preço da demanda"
)
```


---
## Dispêndio - Variáveis

$$\color{red}{\hat{E}}=\hat{k}^d\color{red}{\hat{P}}^{\eta+1}$$

```{r}
variables[["E"]] <- create_variable(
  value = 1,
  indexes = list(E = "E"),
  type = "defined",
  desc = "variação no dispêndio total"
)

variables[["P"]] <- create_variable(
  value = 1,
  indexes = list(P = "P"),
  type = "defined",
  desc = "variação no índice de preço do bem composto"
)
```


---
## Dispêndio - Equações

$$\color{red}{\hat{E}}=\hat{k}^d\color{red}{\hat{P}}^{\eta+1}$$

```{r}
equations[["E_E"]] <- create_equation(
  "E = k_d * P^(eta+1)",
  type = "defining",
  desc = "variação no dispêndio total"
)
```

---
## Índice de Preço - Parâmetros

$$\color{red}{\hat{P}} = \left[ \sum_{i=1}^N \pi_i(\hat{\alpha_i} \color{blue}{\hat{p_i}})^{1-\sigma}\right]^\frac{1}{1-\sigma}, ~ \pi_i = \frac{p_iq_i}{\sum_i p_iq_i}$$

```{r}
params[["alpha"]] <- create_param(
  value = 1,
  indexes = sets["REG"],
  desc = "variação no parâmetro de preferência"
)

params[["pi"]] <- create_param(
  value = v0/sum(v0),
  indexes = sets["REG"],
  desc = "participacao no dispêndio total"
)

params[["sigma"]] <- create_param(
  value = sigma,
  indexes = list(sigma = "sigma"),
  desc = "elasticidade de substituição" 
)
```

---
## Índice de Preço - Variáveis

$$\color{red}{\hat{P}} = \left[ \sum_{i=1}^N \pi_i(\hat{\alpha_i} \color{blue}{\hat{p_i}})^{1-\sigma}\right]^\frac{1}{1-\sigma}, ~ \pi_i = \frac{p_iq_i}{\sum_i p_iq_i}$$

```{r}
variables[["p"]] <- create_variable(
  value = 1,
  indexes = sets['REG'],
  type = 'undefined',
  desc = 'variação nos preços internos'
)
```

---
## Índice de Preço - Equações

$$\color{red}{\hat{P}} = \left[ \sum_{i=1}^N \pi_i(\hat{\alpha_i} \color{blue}{\hat{p_i}})^{1-\sigma}\right]^\frac{1}{1-\sigma}, ~ \pi_i = \frac{p_iq_i}{\sum_i p_iq_i}$$

```{r}
equations[["E_P"]] <- create_equation(
  'P = sum(pi * (alpha * p)^(1-sigma))^(1/(1-sigma))',
  type = "defining",
  desc = "variação no índice de preço do bem composto"
)
```

---
## Demanda por variedade (região) - Variáveis

$$\color{red}{\hat{q_i}} = \hat{\alpha_i}^{1-\sigma} \left(\frac{\color{blue}{\hat{p_i}}}{\color{red}{\hat{P}}}\right)^{-\sigma}\frac{\color{red}{\hat{E}}}{\color{red}{\hat{P}}}$$

```{r}
variables[["q"]] <- create_variable(
  value = 1,
  indexes = sets['REG'],
  type = "defined",
  desc = "variação na demanda por variedade"
)

```

---
## Demanda por variedade (região) - Equação

$$\color{red}{\hat{q_i}} = \hat{\alpha_i}^{1-\sigma} \left(\frac{\color{blue}{\hat{p_i}}}{\color{red}{\hat{P}}}\right)^{-\sigma}\frac{\color{red}{\hat{E}}}{\color{red}{\hat{P}}}$$

```{r}
equations[["E_q"]] <- create_equation(
  'q[i] = alpha[i]^(1-sigma)*(p[i]/P)^(-sigma)*E/P',
  indexes = "i in REG",
  type = "defining",
  desc = "variação na quantidade demandada"
)
```

- Utilizamos o índice $i \in REG$ para calcular a quantidade para cada região 

- Note que poderíamos utilizar o cálculo vetorizado do R para evitar o *loop* que será utilizado para calcular a quantidade para cada $i$

---
## Demanda por variedade (região) - Variáveis

$$\color{red}{\hat{q_i}} = \hat{\alpha_i}^{1-\sigma} \left(\frac{\color{blue}{\hat{p_i}}}{\color{red}{\hat{P}}}\right)^{-\sigma}\frac{\color{red}{\hat{E}}}{\color{red}{\hat{P}}}$$

```{r}
variables[["q"]] <- create_variable(
  value = 1,
  indexes = sets['REG'],
  type = "defined",
  desc = "variação na demanda por variedade"
)

```

---
## Oferta por variedade (região) - Parâmetros

$$\color{red}{\hat{x_i}} = k_i^s \left(\frac{\color{blue}{\hat{p_i}}}{\hat{\tau_i}}\right)^{\varepsilon_i}$$

```{r}
params[["k_s"]] <- create_param(
  value = 1,
  indexes = sets['REG'],
  desc = "variação no shift da curva de oferta"
)

params[["epsilon"]] <- create_param(
  value = epsilon,
  indexes = sets['REG'],
  desc = 'elasticidade-preço da oferta'
)

params[["tau"]] <- create_param(
  value = 1,
  indexes = sets['REG'],
  desc = "variação no poder da tarifa"
)

```

---
## Oferta por variedade (região) - Variáveis

$$\color{red}{\hat{x_i}} = k_i^s \left(\frac{\color{blue}{\hat{p_i}}}{\hat{\tau_i}}\right)^{\varepsilon_i}$$

```{r}
variables[["x"]] <- create_variable(
  value = 1,
  indexes = sets['REG'],
  type = "defined",
  desc = "variação na oferta da variedade i"
)

```

---
## Oferta por variedade (região) - Equação

$$\color{red}{\hat{x_i}} = k_i^s \left(\frac{\color{blue}{\hat{p_i}}}{\hat{\tau_i}}\right)^{\varepsilon_i}$$

```{r}
equations[["e_x"]] <- create_equation(
  "x[i] = k_s[i] * (p[i]/(tau[i]))^epsilon[i]",
  indexes = "i in REG",
  type = "defining",
  desc = "variação na oferta da variedade i"
)
```


---
## Condição de Equilíbrio 

$$\color{red}{\hat{q_i}} = \color{red}{\hat{x_i}}$$

```{r}
equations[["E_p"]] <- create_equation(
  "x[i] - q[i]",
  indexes = "i in REG",
  type = "mcc",
  desc = "condição de equilíbrio pro preço"
)
```

---
## Equações de Atualizações

- É possível definir fórmulas que calculam o valor de alguma variável de interesse no novo equilíbrio

- Por exemplo: Dispêndio por origem:

$$v_i' = v_i \times \hat{p_i} \times \hat{q_i}$$

```{r}
params[["v0"]] <- create_param(
  value = v0,
  indexes = sets["REG"],
  desc = "valor do dispêndio inicial"
)


update_equations[["v0"]] <- create_equation(
  'v0[i] = v0[i] * p[i] * q[i]',
  indexes = "i in REG",
  desc = "valor do dispêndio por origem"
)
```



---
## Definindo o Modelo

```{r}
armington <- list(
    sets = sets,
    params = params,
    variables = variables,
    equations = equations,
    update_equations = update_equations
  )

# Checando
sol <- solve_emr(armington)
sol$sol$message
```

---
class: center, middle, inverse
# Experimento

---
## Descrição do Experimento e Solução

- Iremos simular a implementação de uma tarifa de 10% para a importação de bens originários dos Estados Unidos

```{r}
armington$params$tau$value[["usa"]] <- 1.1
```

- Resolvendo o modelo:

```{r}
sol_cfl <- solve_emr(armington)
sol_cfl$sol$message
```


---
## Resultados

```{r, echo=FALSE, warning=FALSE}
library(kableExtra)
sol_cfl$variables[c("E","P")] %>% 
  data.frame() %>% 
  mutate(Q = E/P) %>% 
  mutate_if(is.numeric, funs((. - 1) * 100)) %>% 
  kable(., 
        format = "html",
        digits = 2,
        col.names = c("Dispêndio (E)", "Preço (P)", "Quantidade (Q)"),
        align = 'ccc',
        format.args = list(big.mark = ",", decimal.mark = ","),
        caption = "Resultados da simulação - Variáveis Agregadas - Variação %") %>% 
  kable_styling(bootstrap_options = "basic", full_width = TRUE) %>% 
  column_spec(1:3, width = "7em")
```

<p style="margin-bottom:3cm;"> </p>
  

```{r, echo=FALSE, warning=FALSE}
var_p_q <- sol_cfl$variables[c('p', 'q')] %>% 
  data.frame() %>% 
  mutate(reg = row.names(.)) %>% 
  mutate_if(is.numeric, funs((. - 1) * 100)) %>% 
  select(reg, everything())

var_v <- data.frame(sol_cfl$updated_data) %>% 
  rename(v1 = v0) %>% 
  mutate(v0 = sol_cfl$params$v0) %>% 
  select(v0, v1)

bind_cols(var_p_q) %>% 
  kable(., format = "html",
        digits = 2,
        align = 'ccc',
        col.names = c("Região", "Preço (p)", "Quantidade (q)"),
        escape = FALSE,
        format.args = list(big.mark = ",", decimal.mark = ","),
        caption = "Resultados da simulação - Variação %") %>% 
  kable_styling(bootstrap_options = "basic", full_width = TRUE,
                protect_latex = FALSE) %>% 
  column_spec(1:3, width = "7em")
```

