---
title: "Implementando Caliendo e Parro (2015)"
author: "Paulo Felipe Alencar | `r emo::ji('man_technologist')` | 04/2019"
output:
  xaringan::moon_reader:
    lib_dir: libs
    nature:
      highlightStyle: github
      highlightLines: true
      countIncrementalSlides: false
      titleSlideClass: [center, middle]
    css: [xaringan-themer.css,custom.css]
header-includes:
  - \usepackage{color}
---

```{r setup, include=FALSE}
options(htmltools.dir.version = FALSE)
```

```{r xaringan-themer, include = FALSE}
library(xaringanthemer)

base_color <- "#e55039"
xaringanthemer::mono_light(
  #header_font_google = google_font("Roboto", "400", "400i"),
  #text_font_google   = google_font("Roboto", "300", "300i"),
  header_color = base_color,
  inverse_background_color = base_color,
  background_color = "#ffffff",
  text_font_size = '20px',
  link_color = "#E67245",
  title_slide_background_color = "#ffffff",
  title_slide_text_color = base_color,
  header_font_google   = google_font("Roboto", "700"),
  text_font_google     = google_font("Roboto Condensed"),
  code_font_google     = google_font("Droid Mono"),
  code_highlight_color = "#D2B6E8",
  header_h1_font_size = '45px',
  header_h2_font_size = '35px',
  header_h3_font_size = '30px',
  text_slide_number_color = base_color
)
```

class: center, middle, inverse
# Sobre o Modelo

---

## Sistema de Equações

- Variação no custo da cesta de insumos
$$\color{blue}{\hat{c}^j_n} = \color{blue}{\hat{w}_n^{\gamma_j^n}} \prod_{k=1}^J\color{red}{\hat{P}_n^{k^{\gamma_n^{k,j}}}}$$

- Variação no índice de preço setorial
$$\color{red}{\hat{P}_n^j} = \left[\sum_{i=1}^N\pi_{ni}[\hat{k}_{ni}^j \color{blue}{\hat{c}^j_i}]^{-\theta_j}\right]^{-1/\theta_j}$$

- Participações no comércio bilateral

$$\color{red}{\hat{\pi}_{ni}^j} = \left[\frac{\color{blue}{\hat{c}^j_i} \hat{k}_{ni}^j}{\color{red}{\hat{P}_n^j}}\right]^{-\theta_j}$$

- Novas participações

$$\color{red}{\pi_{in}^{j^\prime}} = \color{red}{\hat{\pi}_{ni}^j} \pi_{in}^j$$

---

## Sistema de Equações (Cont.)

- Valor da Produção

$$\color{red}{{Y}_n^{j\prime}} = \sum_{i=1}^N \frac{\color{red}{\pi_{in}^{j^\prime}}}{1 + \tau_{in}^{k^\prime}}\color{blue}{X_i^{k^\prime}}$$

- Dispêndio total por país $n$ e setor $j$

$$\color{blue}{X_n^{j^\prime}} = \sum_{k=1}^J \gamma_n^{j,k} \color{red}{{Y}_n^{j\prime}} + \alpha_n^j \color{red}{I_n^\prime}$$

- Absorção Final

$$\color{red}{I_n^\prime} = \color{blue}{\hat{w}_n}w_nL_n + \sum_{j=1}^J\sum_{i=1}^{N}  \tau_{ni}^{j^\prime} \frac{\color{red}{\pi_{ni}^\prime}}{1 + \tau_{ni}^{j^\prime}} \color{red}{X_n^{j^\prime}} + D_n$$

---
## Sistema de Equações (Cont.)

- Balança Comercial (Dispêndio - Produção = Déficit)

$$\sum_{j=1}^J\sum_{i=1}^{N}  \tau_{ni}^{j^\prime} \frac{\color{red}{\pi_{ni}^\prime}}{1 + \tau_{ni}^{j^\prime}} \color{red}{X_n^{j^\prime}} - D_n = \sum_{j=1}^J \color{red}{Y_n^{j^\prime}}$$

A equação acima implica em equilíbrio no mercado de trabalho

- Equilíbrio no Mercado Trabalho (Valor Adicionado)

$$\color{blue}{\hat{w}_n}w_nL_n = \gamma_n^j \color{red}{Y_n^{j\prime}}$$

---
## Variáveis Não-Definidas e Equações de Equilíbrio (mcc)

Variável | Equação (mcc) | Dimensão
---------|-----------------|------------------
$\color{blue}{\hat{c}_n^j}$ | $\color{blue}{\hat{c}^j_n} = \color{blue}{\hat{w}_n^{\gamma_j^n}} \prod_{k=1}^J\color{red}{\hat{P}_n^{k^{\gamma_n^{k,j}}}}$ | $N \times J$
$\color{blue}{X_n^{j^\prime}}$ | $\color{blue}{X_n^{j^\prime}} = \sum_{k=1}^J \gamma_n^{j,k} \color{red}{{Y}_n^{j\prime}} + \alpha_n^j \color{red}{I_n^\prime}$ | $N \times J$
$\color{blue}{\hat{w}_n}$ | $\color{blue}{\hat{w}_n}w_nL_n = \gamma_n^j \color{red}{Y_n^{j\prime}}$ | $N$


---
class: center, middle, inverse
# Implementando no R

---
## Dados

- Lendo so dados

```{r}
load('../dados/caliendo_parro.RData', verbose = TRUE)
```

---
## Conjuntos (Sets)

```{r}
exporters <- as.character(unique(pi_df$exporter))
importers <- as.character(unique(pi_df$exporter))
sectors <- as.character(unique(pi_df$sector))

sets <- list(
  exporters = exporters,
  importer = importers,
  sectors = sectors
)
```


